臺灣高等法院交通事件裁定　　　　　　 96年度交抗字第675號
抗　告　人　甲○○
即受處分人
　　　　　　　　　　樓
上列抗告人因違反道路交通管理處罰條例案件，不服臺灣臺北地
方法院，中華民國96年8月9日所為裁定（96年度交聲字第569號
），提起抗告，本院裁定如下：
    主  文
抗告駁回。
    理  由
一、抗告意旨略以：「抗告人確實沒有警方所稱於一般道路轉彎
    未使用方向燈之情事，故於事發當時即表明並無違規之情形
    ，然警方仍莫名堅稱抗告人違規，抗告人不服，故未於罰單
    上簽字，豈料仍接獲原處分之處罰裁決，抗告人只得尋求法
    院救濟，唯原審法院竟採信開單員警片面證詞，若全不理會
    抗告人之主張及陳述，甚至還增加違規記點之處罰，抗告人
    實難甘服，為此依法提出抗告，合先陳明。按依法治國家原
　　則，國家欲處罰人民應依正當法律程序，故警方如堅持抗告
  　人違規，應由警方負證明之責，開單員警畢竟為人，或因時
    間差的關係，或因地理位置關係．或因相同種類或相類似顏
    似、車型之車輛經過，甚或因個人生理、心理等種種原因，
    均有造成錯誤之可能，而其既已開立罰單，要其承認錯誤實
    屬期待不可能，以其每日處理事件之繁多，如何能對本件於
    事發後近半年證述經過？所證既無任何憑證且與事實不符，
    原審不察，抗告人蒙冤無法甘服，請撤銷該與事實及法律均
    不合之原處分及原裁定」等語。
二、抗告人即受處分人甲○○於民國（下同）96年2月3日16時15
    分許，駕駛車牌號碼1832-DY號自用小貨車，行駛於臺北市
    文山區○○路○段，於經該路與木新路三段之交岔路口欲轉
    彎時，未使用方向燈違規，為臺北市政府警察局文山第一分
    局木新派出所警員以北市警交字第AEV089527號舉發違反道
    路交通管理事件通知單當場舉發，抗告人未於舉發通知單上
    所載應到案日期前依限自行到案，原處分機關臺北市交通事
    件裁決所乃依道路交通管理處罰條例第48條第1項第1款、違
    反道路交通管理事件統一裁罰基準表規定，以北市裁四字第
    裁22-AEV089527號裁決書裁處罰鍰新臺幣（以下同）1,800
    元。抗告人於收受裁決書後，提出聲明異議，其意旨略以：
    「固曾於上開時間駕駛車牌號碼1832-DY號自用小貨車行駛
　　於上開路段，並於臺北市○○區○○路四段與木新路三段交
　  岔路口右轉，惟當時並無違規之情形，警方仍莫名堅稱違規
    ，而警方若堅持違規，自應負證明之責，原處分機關未予詳
    查，仍裁定科以罰鍰，已有不當，據此聲明異議」云云。
三、經查：
(一)、按汽車行駛至交岔路口，其行進、轉彎，應依下列規定：(四)
    右轉彎時，應距交岔路口30公尺前顯示方向燈或手勢，換入
    外側車道、右轉車道或慢車道，駛至路口後再行右轉。又行
    車遇有轉向、減速暫停、讓車、倒車、變換車道等情況時所
    用之燈光及駕駛人之手勢，應依左列規定：(一)右轉彎時，應
    先顯示車輛前後之右邊方向燈光，或由駕駛人表示左臂向上
    ，手掌向右微曲之手勢，道路交通安全規則第102條第1項第
    4款前段、第91條第1款分別定有明文，而道路交通管理處罰
    條例第48條第1項第1款亦規定，汽車駕駛人轉彎時，有下列
    情形之一者，處新臺幣600元以上1,800元以下罰鍰：(一)在轉
    彎或變換車道前，未使用方向燈或不注意來、往行人，或轉
    彎前未減速慢行。次按汽車駕駛人有第48條情形，記違規點
    數一點，道路交通管理處罰條例第63條第1項第1款，定有明
    文。
(二)、抗告人坦承於前述時間地點駕駛上開車輛經警攔查舉發，但
    辯稱略以：「沒有違規，不知為何要攔停我，如果有違規的
    話，就不用來聲請異議，只要有違規的話，一定會去繳納罰
　　金，就是因為沒有違規，所以才會拒簽，而且跑去木新派出
  　所聲請異議，證人站在那邊是要取締紅燈右轉，而我是綠燈
    右轉，打方向燈轉彎的時候，回正之後，方向燈就熄掉了」
    等語，然查，汽車之方向燈係在轉彎完成後，於方向盤向反
    方向旋轉之際，始帶動開關熄掉燈號，為週知之經驗與常理
    ，是於轉彎後並非即刻熄滅，如抗告人確實有打右轉燈號，
    當由執勤警察所得目睹，是抗告人所陳與常理不符，尚難信
    採。
(三)、本件臺北市政府警察局文山第一分局查覆當天查獲經過為：
    「舉發員警擔服交通執法勤務，站立於木新路3段122號前，
　　距離路口約5公尺處，清楚看見旨揭車輛於96年2月13日16時
  　15分，由興隆路四段右轉木新路三段行駛，轉彎全部過程未
    依規定使用方向燈，乃上前攔停接受稽查並告知違規行為，
    當場會同邵君查驗車輛方向燈正常，並無故障情形，事實明
    確，舉發通知單通知聯交付收受時，邵君否認違規，拒絕簽
    收通知單，本案因係當場攔停舉發案件，依違反道路交通管
    理事件統一裁罰基準及處理細則第11條第1項第1款規定，當
    場舉發拒絕簽章者，仍應將通知聯交付該駕駛人或行為人收
  　受，並記明其事由及交付之時間，拒絕收受者，應告知其應
    到案時間及處所，並記明事由與告知事項，視為已收受。查
    舉發員警當場已告知違規事實、到案處所及日期，且於通知
    單簽收欄依規定註記拒簽收，過程尚無不當，本案係員警親
    眼看見邵君駕車轉彎未使用方向燈，違規屬實，依法製單舉
    發並無違誤」，有該局96年5月25日北市警文一分交字第096
    31171800號函再卷可查。
(四)、而證人即舉發違規之臺北市政府警察局文山第一分局木新派
    出所警員陳尊立於原審證稱：「（你有無在96年2月3日16時
　　15分許，在台北市○○路○段及木新路三段路口舉發本件交
  　通違規事件？）是的，本件是我舉發的」、「（舉發經過為
    何？）我看到違規人駕駛自小貨車從興隆路四段右轉木新路
　　三段，然後右轉時他並未使用方向燈，因此我將他攔下來之
  　後，會同當事人檢查方向燈是否故障，經過檢查方向燈均屬
    正常，並告知他自小貨車在右轉前三十公尺必須要使用方向
    燈，並且當場舉發違規」、「（當時是站在何處？）站在木
　　新路三段靠近興隆路口的轉彎處，距離衛角大約五至七公尺
　  左右」、「（你從何時發現異議人的車輛？）他轉彎過來的
    時候，我才可以看到他是否有使用方向燈」、「（木新路三
　　段靠近興隆路路口的轉彎處是否有建築物擋住你的視線？）
  　沒有，車輛從興隆路直走，要右轉木新路的時候，通過路口
    的時候就可以看到是否有使用方向燈」、「（當時的天候狀
　　況為何？）當時天色還未昏暗，當時可以看得清楚路口的狀
  　況」、「（當時的車流量如何？）屬於正常，是一般性，並
    沒有特別的塞車情形」、「（當時在執行何勤務？）交通執
    法，主要是在取締一般性的交通違規」、「（是否認識異議
　　人？）我不認識」、「（取締交通違規是否有業務的壓力？
  　）沒有」等語。查證人陳尊立為執行公務之警員，與抗告人
    並不認識，其服務之單位亦無舉發交通違規案件之業績要求
    等情，復據其證述無誤，自無任意誣陷抗告人之理，參酌證
    人上開證述之內容，認為證人舉發本件違規時之現場狀況，
    應能清楚辨識該路口之狀況及異議人違規之情形，誤認之機
    率極微，另衡量警方係執行交通執法勤務中臨時發現抗告人
    之上開違規行為，實際上並無再另以其他科學儀器方式蒐證
    之可能性，故依證人陳尊立之證述，顯然抗告人確有轉彎時
    ，未使用方向燈之違規事實。
(五)、按交通警察掣單舉發違反道路交通管理處罰條例所列之違規
    事實，本質上為行政處分，係公務員基於職務上之公權力，
    依法就特定之具體事件所為之具公法上效果之單方面行政行
    為，如無形式上顯然之瑕疵可指，基於公務員為公法上行為
    具有公信力之原則，該行政行為當可被推定為真正，其據以
    依法處分之事實認定亦為正確無誤，此與民事訴訟法第355
    條第2項規定：「文書依其程式及意旨得認作公文書，推定
    其為真正」之情形相同，本此公信原則，立法者乃賦予行政
    機關制定違反道路交通事件統一裁罰基準及處理細則，使執
    行勤務員警得當機處分，以達其維護交通秩序、安全之行政
    目的。反之，若謂公務員一切行政行為均需預留證據以證其
    實，則國家行政勢必窒礙難行，準此，刑事訴訟法就犯罪證
    據所列有關之規定與屬於行政秩序罰之交通違規裁罰本質不
    合之部分，自不在準用之列。本件舉發員警為執行交通、治
    安勤務之公務員，其觀察程度自較一般人更為專注，應無誤
    認之可能，且抗告人亦陳明員警不會誣陷，又未能就執勤員
    警之舉發有誤提出相關證據以供調查，本院亦查無任何證據
    足資證明員警有捏造事實違法取締之情事，則執勤員警本其
    維護交通秩序、安全職責所為之舉發，自應受到合法、正確
    之推定，是抗告人所辯尚難採信。
(六)、原審法院以原處分機關據以裁罰，固非無據，然依道路交通
    管理處罰條例第63條第1項第1款之規定，汽車駕駛人有違反
    同條例第48條之情形者，除依原條款處罰鍰外，並予記違規
    點數1點，原處分機關未察，遽以臺北市交通事件裁決所96
    年5月1日北市裁四字第裁22-AEV089527號裁決書裁處罰鍰1,
    800元，且未依上揭規定諭知記違規點數，於法自有未合，
    以抗告人之異議無理由，予以駁回，且以原處分既有可議仍
    應撤銷，裁定處以罰鍰1,800元，並記違規點數1點。經核原
    審裁定於法並無違誤，量處亦稱妥適，本件抗告為無理由，
    應予駁回。
據上論結，應依道路交通案件處理辦法第26條，刑事訴訟法第41
2條，裁定如主文。
中　　華　　民　　國　　96　　年　　9　　月　　10  　日
                  交通法庭審判長法　官     蔡永昌
　　　　　　　　　　　　　　　　法  官     陳榮和
　　　　　　　　　　　　　　　　法  官     施俊堯
以上正本證明與原本無異。
不得再抗告。
                                書記官     孫佩琳
中　　華　　民　　國　　96　　年　　9　　月　　10  　日
